臺灣新竹地方法院刑事判決　　　　　　　93年度交易字第76號
公　訴　人　臺灣新竹地方法院檢察署檢察官
被　　　告　戊○○　男　38歲.
上列被告因過失傷害案件，經檢察官提起公訴（93年度偵字第
2009號），本院裁定以簡式審判程序審理，判決如下：
    主  文
戊○○因過失傷害人致重傷，處有期徒刑柒月。
    事  實
一、戊○○於民國92年6 月7 日上午10時許（起訴書誤為中午12
    時許），至新竹縣新豐鄉訪友時，在新豐鄉某處麵攤內與友
    人共同飲用「角瓶」洋酒後，其吐氣所含酒精濃度已超過每
    公升○點25毫克，且因飲酒過量而有運動失調、平衡障礙、
    判斷力遲頓等症狀，達不能安全駕駛交通工具之狀態，因見
    當時雨勢漸大，遂於同日中午12時30分許，駕駛車牌號碼Ｊ
    Ｇ─1255號自用小客車，自上開麵攤沿新竹縣新豐鄉○○路
    由東往西方向行駛，欲返回其位於新竹縣新豐鄉青埔村青埔
    子1 號住處，迨其於同日下午1 時45分許，駕車行經時速限
    制40公里之門牌號碼新竹縣新豐鄉○○路1 段120 號甲○○
    狀況，行車速度並應依速限標誌之規定，如因下雨視線不清
    ，更應減速慢行，作隨時停車之準備，而依當時日間自然光
    線，柏油路面濕潤，路面無缺陷及障礙物之情形下，並無不
    能注意之情事，竟於酒後吐氣所含酒精濃度超過每公升○點
    25毫克，且當時天雨視線不清之情況下，駕駛自用小客車行
    經上開路段時，未減速慢行，作隨時停車之準備，猶以50至
    60公里之時速超速行駛，且未注意右前方順向停在上址屋前
    路邊之甲○○所有之車牌號碼ＱＲ─6870號自用小貨車及站
    在該小貨車旁之行人丙○○，因其為讓後方車輛先行，率而
    向右駛出車道靠近上址前方路邊，致其駕駛之自小客車右前
    大燈及保險桿處，猛力撞擊丙○○及上開自用小貨車左後方
    部位，丙○○遭撞後，向前彈飛約5 至10公尺，倒臥在同向
    車道路肩近車道線旁，受有外傷性蜘蛛網膜下腔出血合併腦
    水腫、骨盆骨折、左踝骨折及多處皮膚擦傷等傷害。嗣經路
    人報警處理，並通知救護車將丙○○送醫救治，然丙○○因
    頭部受傷嚴重，呈意識不清且不能言語之極重度植物人狀態
    ，而受有身體上重大不治之重傷害。戊○○於車禍肇事後，
    在有偵查權之機關或公務員尚未發覺其為犯人前，向警方自
    首，並接受裁判。警方另於同日下午2 時24分許，對其施以
    酒精濃度測試，發覺其吐氣所含酒精濃度高達每公升1 點15
    毫克（戊○○公共危險部分，業經本院判決確定）。
二、案經丙○○之配偶乙○○訴由新竹縣警察局竹北分局報請臺
    灣新竹地方法院檢察署檢察官偵查起訴。
    理  由
一、本件被告戊○○所犯刑法第284 條第1 項後段之過失重傷害
    罪，非為死刑、無期徒刑、最輕本刑為3 年以上有期徒刑之
    罪或高等法院管轄第1 審案件，其於準備程序進行中，先就
    被訴事實為有罪之陳述，本院認為符合刑事訴訟法第273 條
    之1第1項之規定，裁定進行簡式審判程序，先予敘明。
二、上述事實，業經被告戊○○於本院審理時坦白承認，核與告
    訴人即被害人丙○○之配偶乙○○指訴被告酒後駕車撞及丙○○，致丙○○受傷，並因頭部傷害嚴重，呈意識不清且不
    能言語之極重度植物人狀態、證人甲○○證述被告駕車撞及
    ＱＲ─6870號自用小客車後，出外查看時，丙○○已經倒臥
    在被告所駕駛之自小客車前方並受有傷害、證人即到場處理
    車禍之警員丁○○證述被告酒後駕車肇事等情節大致相符，
    並有道路交通事故現場圖、酒精濃度測試單各1 紙、道路交
    通事故調查報告2 紙、丙○○受傷就診之診斷證明書4 紙及
    車禍現場相片6 張在卷可資佐證。則被害人丙○○因本件車
    禍受有外傷性蜘蛛網膜下腔出血合併腦水腫、骨盆骨折、左
    踝骨折及多處皮膚擦傷等傷害之事實，應可認定。
三、丙○○因本件車禍事故所受上述傷情，雖經送醫救治，惟頭
    部受傷嚴重，意識不清，不能言語，處於極重度之植物人狀
    態而無法治癒一節，有財團法人長庚紀念醫院93年5 月25日
    （93）長庚院法字第0475號函及中華民國身心障礙手冊各1
    紙在卷可證。參照本院民事庭在告訴人對於被害人丙○○聲
    請禁治產事件中，委請行政院衛生署新竹醫院對被害人丙○○為精神鑑定，該醫院於93年8 月16日鑑定結果，亦認「蕭
    能喪失，必須完全依賴他人協助其生活起居，所以目前蕭女
    對外界事務的知覺理會及判斷能力較一般人顯然減退，以致
    缺乏自由決定之能力，因此認為蕭女目前之精神狀態已達精
    神耗弱致不能處理自己事務之程度。」，本院據以宣告被害
    人丙○○為禁治產人等情，並有本院民事庭93年禁字第39號
    裁定1 紙在卷可證，堪認被害人丙○○因本件車禍事故造成
    身體所受之傷害，已達難不能治癒之重傷害程度。
四、按行車速度，依速限標誌之規定，因雨霧致視線不清時，應
    減速慢行，作隨時停車之準備；汽車行駛時，駕駛人應注意
    車前狀況，並隨時採取必要之安全措施；飲酒後吐氣所含酒
    精成份超過每公升○點25毫克以上者，不得駕車；道路交通
    安全規則第93條第1 項第2 款、第94條第3 項、第114 條第
    2 款分別定有明文。被告領有合格之駕駛執照，有公路監理
    電子閘門汽車駕駛人資料一紙在卷可證，其於上述時地駕車
    ，自應注意上開規定。又本件案發時下雨，視線不清，案發
    路段行車時速限制為40公里等情，為被告供明在卷，核與證
    人丁○○證述之情節大致相符，並有道路交通事故現場圖1
    紙及道路交通事故調查報告表二紙在卷可證。再其肇事後，
    經警方檢測其吐氣所含酒精濃度高達每公升1 點15毫克，有
    酒精濃度測試單一紙可佐，則其於飲酒後吐氣所含酒精成份
    超過每公升○點25毫克以上，仍駕車上路，因下雨視線不佳
    時，未減速慢行，作隨時停車之準備，猶未注意車前人車狀
    況，而以50至60公里之時速超速行駛，致其所駕駛之自小客
    車撞及路邊行人而肇事，堪認其未遵守上開行車規定，而有
    注意義務之違反。另依上開道路交通事故調查表所載，案發
    當時為日間自然光線、柏油路面無缺陷及障礙物之情形下，
    客觀上亦無不能注意之情事，是其就本件車禍之發生顯有過
    失。而被害人丙○○因本件車禍導致身體所受之傷害，已達
    不能治癒之重傷害程度，已如上訴，則被告之過失行為與被
    害人重傷害間，具有相當之因果關係，其因過失傷害人致重
    傷之犯行，應可認定。
五、核被告戊○○所為，係犯刑法第284 條第1 項後段之過失重
    傷害罪。其為汽車駕駛人，酒醉駕車，因而致人受傷，依法
    應負因過失致重傷罪之刑事責任，應依道路交通管理處罰條
    例第86條第1 項之規定加重其刑。又其於車禍肇事後，未被
    有偵查權之機關或公務員發覺前，向前往處理車禍事宜之警
    員陳明其為肇事者而自首，並接受裁判一節，業經被告供明
    在卷，核與證人丁○○證述之情節大致相符，應依刑法第62
    條前段之規定減輕其刑。其刑有加重及減輕之事由，應先加
    後減之。爰審酌被告無何前科之素行、酒醉駕駛自小客車上
    路而肇事，致被害人丙○○呈極重度之植物人狀態，造成之
    損害甚鉅、因其單方過失而肇事，過失情節重大及坦認犯行
    ，惟僅賠償被害人丙○○家屬新台幣29萬元，不求取得被害
    人家屬之諒解，反而於事發後將名下不動產贈與其妻，意圖
    脫產，規避民事責任（被害人丙○○與被告間塗銷土地所有
    權移轉登記案件，業經本院於93年10月27日，以93年訴字第
    414 號判決被告敗訴）之犯罪後態度等一切情狀，量處如主
    文所示之刑。
據上論斷，應依刑事訴訟法第273 條之1 第1 項、第299 條第1
項前段，道路交通管理處罰條例第86條第1 項，刑法第284 條第
 1項後段、第62條前段，罰金罰鍰提高標準條例第1 條前段，判
決如主文。
中　　華　　民　　國　　94　　年　　1 　　月　　14　　日
                  臺灣新竹地方法院交通法庭
                  　　法　官　  林昌義
以上正本證明與原本無異。
如不服本判決，應於判決送達後十日內向本院提出上訴狀 (應附
繕本 )，上訴於臺灣
高等法院。
                      書記官    黃旭淑
中　　華　　民　　國　　94　　年　　1 　　月　　14　　日
刑法第284條第1項：
因過失傷害人者，處六月以下有期徒刑、拘役或五百元以下罰
金，致重傷者，處一年以下有期徒刑、拘役或五百元以下罰金。
